臺灣臺南地方法院刑事判決　　　　　　　99年度易字第1611號
公　訴　人　臺灣臺南地方法院檢察署檢察官
被　　　告　吳明泰
上列被告因竊盜案件，經檢察官提起公訴（99年度偵字第9134號）
，本院判決如下：
    主  文
吳明泰無罪。
    理  由
一、公訴意旨略以：被告吳明泰以買賣水果為業，於民國99年4
    月12日17時許，向蘇明章表示有意收購蘇某在坐落台南縣麻
    豆鎮○○段R118地號土地上所栽種之西瓜一批，經雙方會同
    勘查後，合意以新臺幣（下同）9千元之價格成交。當晚23
    時10分許，吳明泰僱請不知情之蔡葵倫一同至上址採收吳某
    向蘇明章購得之西瓜，詎料吳明泰竟意圖為自己不法之所有
    ，利用當時深夜無人及蔡葵倫之不知情，將上開瓜田東側坐
    落台南縣麻豆鎮○○段R120地號，屬楊萬所有，並不在買賣
    範圍內之西瓜一批（約300顆，價值約4萬5千元）一併採收
    ，竊取而去。迨翌（13）日楊萬發覺其西瓜不翼而飛，報警
    處理，始循線查出上情，因認被告涉犯刑法第320條第1項竊
    盜罪嫌。
二、公訴意旨認被告涉犯前揭竊盜罪嫌，係以(1)被告吳明泰於偵
    查中自承採收時連同楊萬所有之西瓜一併採收之供述。(2)證
    人蘇明章於偵查中證述，被告與其洽談收購西瓜時，其明確
    表示範圍，且被告勘查之範圍亦侷限於其所有之西瓜，而未
    及楊萬之西瓜。(3)據證人楊萬證述其所有之西瓜價值約45,0
    00元等情，與被告向蘇明章成交價9,000元，二者價值相差
    甚大。(4)現場勘驗筆錄及照片等，為主要論據。訊據被告堅
    決否認有何竊盜情事，辯稱：伊並沒有竊盜的意思，當初伊
    向蘇明章收購西瓜時，蘇明章告知是前面加後面三行之西瓜
    ，伊走到中間就發現都沒有什麼瓜，就斜過去楊萬的田裡去
    評估西瓜，是蘇明章沒有西瓜園的範圍說清楚，當時西瓜市
    價約一斤7元，而伊是自行採收，要扣除工資，所以向蘇明
    章出價9,000元等語。
三、本院之判斷：
  (一)程序部分（證據能力部分）
    按被告以外之人於審判外之言詞或書面陳述，除法律有規定
    者外，不得作為證據；又被告以外之人於審判外之陳述，雖
    不符刑事訴訟法第159條之1至第159條之4之規定，而經當事
    人於審判程序同意作為證據，法院審酌該言詞陳述或書面陳
    述作成時之情況，認為適當者，亦得為證據，刑事訴訟法第
    159條第1項、第159條之5第1項分別定有明文。本件被告於
    本院審判程序時，就本判決所引用檢察官提出之各項傳聞證
    據，均明示同意有證據能力，本院審酌各該證據並非違法取
    得，復無意思不自由情形，故認有證據能力，合先敘明。
  (二)實體部分：
    1.按犯罪事實應依證據認定之，無證據不得認定犯罪事實。
      不能證明被告犯罪者，應諭知無罪之判決。刑事訴訟法第
      154條第2項、第301條第1項分別定有明文。次按認定不利
      於被告之事實，須依積極證據，茍積極證據不足為不利於
      被告事實之認定時，即應為有利於被告之認定，更不必有
      何有利之證據。而認定犯罪事實所憑之證據，雖不以直接
      證據為限，間接證據亦包括在內，然無論直接或間接證據
      ，其為訴訟上之證明，須於通常一般之人均不致有所懷疑
      ，而得確信其為真實之程度者，始得據之為有罪之認定，
      倘其證明尚未達到此一程度，而有合理之懷疑存在，致使
      無從為有罪之確信時，即應為無罪之判決（最高法院30年
      度上字第816號、76年度臺上字第4986號判例意旨參照）
      。再按檢察官就被告犯罪事實，應負舉證責任，並指出證
      明之方法，刑事訴訟法第161條第1項定有明文。故檢察官
      對於起訴之犯罪事實，應負提出證據及說服之實質舉證責
      任。倘其所提出之證據，不足為被告有罪之積極證明，或
      其指出證明之方法，無從說服法院以形成被告有罪之心證
      ，基於無罪推定之原則，自應為被告無罪判決之諭知（最
      高法院92年度臺上字第128號判例意旨參照）。
    2.次按刑法第320條第1項竊盜罪之成立，除須有竊取他人財
      物之行為外，尚以行為人有為自己或第三人不法所有意圖
      之主觀違法要件，始足當之。又刑法上之竊盜罪，須意圖
      為自己或第三人不法之所有，而取他人所有物，為其成立
      要件。若行為人誤信該物為自己所有，而取得之，即欠缺
      意思要件，縱其結果不免有民事上之侵權責任，要難認為
      構成刑法上之竊盜罪（最高法院23年上字第1892號判例參
      照）。
    3.經查，被告吳明泰以買賣水果為業，於99年4月12日17時
      許，以9,000元之價格向蘇明章收購西瓜一批後，旋於該
      日晚間自行採收西瓜（含蘇明章及楊萬所有之西瓜），並
      僱不知情之司機蔡葵倫將其採收之西瓜運離之事實，業據
      被告供承在卷，核與告訴人楊萬、證人蘇明章、蔡葵倫證
      述情節相符，是此部分事實，堪信為真實。
    4.本案被告堅決否認有何竊盜犯行，並以前開情詞置辯，是
      以本案被告向蘇明章收購西瓜，惟將楊萬所有之西瓜一併
      採收運離之情，然其等主觀上究有無為自己不法所有之竊
      盜故意，自有詳加探究之必要。查：
      (1)經查，證人蘇明章雖於警詢及偵查中證稱，曾告知被告
        販賣西瓜的範圍僅有三行，隔壁瓜田是他人所有，且帶
        被告在瓜田實地會勘等語（見警卷第15、16頁；偵卷第
        9頁），惟於99年7月6日偵查時及本院審理中則結證稱
        ，當時在西瓜園前頭灌水，被告自行進入西瓜園，被告
        有無看並計算楊萬西瓜園之西瓜，其並不知情等語（見
        偵卷第22頁）；復於本院審理中證稱：楊萬之西瓜園在
        其瓜園的南邊，被告要經過楊萬之西瓜園，才能進入其
        西瓜園，被告經過楊萬西瓜園時，其有告訴被告那是別
        人西瓜園等語（見偵卷第22頁，本院卷第25頁背面）。
        惟查，依檢察官履勘上開西瓜園現場，蘇明章與楊萬所
        有之西瓜園相鄰，分界線上並擺放有藍色水桶及抽水機
        ，蘇明章所有西瓜園位於北方，楊萬所有西瓜園則位於
        南方，蘇明章所有西瓜園尚分有東、西兩側，中間以田
        間小路相隔之事實，業檢察官勘驗屬實，並製有勘驗筆
        錄及現場照片在卷可稽。是依證人蘇明章證述，被告若
        於證人蘇明章立於西瓜園前方灌水交談後，則被告進入
        蘇明章之西瓜園自無經過楊萬之西瓜園之必要。再者，
        證人蘇明章就是否曾偕同被告會勘西瓜園，被告是否進
        入楊萬之西瓜園計算西瓜，及被告於進入楊萬西瓜園之
        際，蘇明章是否明確告知該瓜為他人所有等買賣細節，
        前後證述反覆不一，且存有諸多疑點及瑕疵，自難採為
        不利於被告之認定。
      (2)次查，依證人即告訴人楊萬於偵查時結證稱，當日上午
        發現其所有之西瓜被採光時，蘇明章西瓜園之東邊三行
        西瓜並未被採收，其較少批賣西瓜之經驗，但當時蘇明
        章的西瓜已經被採過數次，沒有什麼西瓜，快採完等語
        （見偵卷第26、27頁）；參以證人蘇明章於本院審理中
        亦證述，其種植西瓜，已採取二次，前二批販賣之西瓜
        ，均由買方挑選蓋印，其再採摘秤斤賣；而被告向向其
        收購西瓜之時間，係在其第二批西瓜販賣後3、4天，賣
        予被告之西瓜為第三批西瓜，算是瓜底等語（見本院卷
        第27頁、28頁），足見蘇明章可得販賣予被告之西瓜，
        係經他人挑選後剩餘之次等西瓜，且數量亦應相當稀少
        。參酌上開證人楊萬證稱，其發現西瓜為被告採收後，
        蘇明章所有之東側西瓜園之西瓜，並未被採收等情。是
        以，被告依現場西瓜殘留分佈狀況，及其估算楊萬瓜田
        過程中，蘇明章亦未明確告知非其販售西瓜範圍未及於
        楊萬西瓜，及被告事後亦僅採擷蘇明章一側西瓜園之西
        瓜等，客觀狀況觀之，認被告因主觀上認知其現場勘查
        估算西瓜（含蘇明章及楊萬之西瓜），均為其蘇明章所
        購買之西瓜，並付足買賣西瓜之價款後，始自行前往採
        收上開西瓜，足認被告於主觀上自認其所採收之西瓜係
        基於買賣契約所取得之物，而無不法所有意圖至明。被
        告辯稱，並無竊盜之故意，尚非虛妄，實堪採信。
      (3)至於，起訴意旨另以證人楊萬證述其所有之西瓜價值約
        45,000元，與被告向蘇明章成交價9,000元，二者價值
        相差甚大，而推認被告辯稱誤認買賣標的包含楊萬所有
        西瓜，與常理不合云云。然查，證人楊萬於偵查及本院
        審理中即證稱，其較少批賣西瓜之經驗，就本案西瓜價
        格係以每斤10元，每顆以15斤計，估計為被告採取之西
        瓜約300顆，故算得西瓜價值約45,000元，其先前販賣
        之西瓜，係買方挑選蓋印標示後，楊萬再自行採摘，以
        販售西瓜之重量計算買賣價款等語。惟查，被告係以西
        瓜園整批西瓜為買賣標的，並未挑選優劣，並自行採擷
        西瓜，負擔其中所需之工資。基此，證人楊萬與被告所
        述，西瓜買賣計價方式迥異，自難僅以證人楊萬上述賣
        方計算方式，與被告與蘇明章合意西瓜買賣之價金，有
        所差異，而遽認被告有竊盜之故意。
    5.綜上所陳，公訴意旨所舉被告涉犯刑法第320條第1項竊盜
      之前開事證，尚未達到通常一般之人均不致有所懷疑，而
      得確信其為真實之程度者，而有合理之懷疑存在，致無從
      為被告涉有上開犯行之確信，且本院依調查所得之證據，
      亦查無其他積極證據足資證明被告犯罪，被告被訴上開罪
      名不能證明，依法應為無罪判決之諭知。
據上論斷，應依刑事訴訟法第301條第1項判決如主文。
本案經檢察官王誠到庭執行職務
中    華    民    國   100    年    1     月    25    日
                  刑事第六庭  法  官   田幸艷
如不服本判決應於收受本判決後10日內向本院提出上訴書狀，並
應敘述具體理由。其未敘述上訴理由者，應於上訴期間屆滿後20
日內向本院補提理由書狀（均須按他造當事人之人數附繕本）「
切勿逕送上級法院」。
以上正本證明與原本無異。
                              書記官   張尹嫚
中    華    民    國    10    年    1     月    25    日